【裁判字號】    95,易,670
【裁判日期】    950809
【裁判案由】    竊盜
【裁判全文】
臺灣臺南地方法院刑事判決               95年度易字第670號
聲  請  人  臺灣臺南地方法院檢察署檢察官
被      告  乙○○
上列被告因竊盜案件，經檢察官聲請簡易判決處刑（95年度偵字
第6939號），本院認不宜依簡易程序審理，改依通常程序審理，
判決如下：
    主  文
乙○○無罪。
    理  由
壹、公訴意旨（檢察官的說法）略以：
    被告乙○○意圖為自己不法所有，於民國95年4月19日上午
    11 時許，在臺南市○區○○路二段310號「大潤發大賣場」
    內，趁無人注意之際，徒手竊取該賣場內之光炫彩四色眼影
    霜一盒（價值為新台幣225元），並將眼影霜置於上衣口袋
    內；得手後步離賣場，為賣場安管人員甲○○發覺而報警查
    獲，因認被告涉犯刑法第320條第1項之竊盜罪。
貳、公訴人認被告涉有竊盜罪嫌之依據：
    公訴人認被告涉有竊盜罪嫌，無非是以證人甲○○之證詞、
    「大潤發大賣場」內監視錄影帶翻拍照片八張為憑。
參、被告之辯解：
    訊據被告固不否認其於賣場內將光炫彩四色眼影霜一盒置於
    上衣口袋內，未於櫃檯結帳即步出賣場時為安管人員甲○○
    查獲之事實，惟堅決否認有何不法所有之意圖，辯稱：當天
    帶二個小孩，並未提購物籃，選購眼影霜時因小孩哭鬧，為
    安撫小孩，且無放置眼影霜之處，而暫將眼影霜置於口袋內
    ，又賣場出口旁即是麥當勞速食店，小孩走到櫃檯即衝出去
    ，其擔心小孩而追出，一時忘記結帳，後經查獲時才想起未
    就該眼影霜結帳等語。
肆、本院認為被告無罪之理由：
  一按犯罪事實應依證據認定之，無證據不得認定犯罪事實；又
    不能證明被告犯罪者，應諭知無罪之判決；刑事訴訟法第15
    4 條第2 項、第301 條第1 項分別定有明文。又刑事訴訟上
    證明之資料，無論其為直接或間接證據，均須達於通常一般
    之人均不致有所懷疑，而得確信其為真實之程度，始得據為
    有罪之認定，若其關於被告是否犯罪之證明未能達此程度，
    而有合理懷疑之存在，致使無從形成有罪之確信，根據「罪
    證有疑，利於被告」之證據法則，即不得遽為不利被告之認
    定，最高法院76年度臺上字第4986號判例可資參照。其以情
    況證據（即間接證據）斷罪時，尤須基於該證據在直接關係
    上所可證明之他項情況事實，本乎推理作用足以確證被告有
    罪，方為合法，不得徒憑主觀上之推想，將一般經驗上有利
    被告之其他合理情況逕予排除，此觀諸最高法院32年上字第
    號判67例意旨亦甚彰明。又刑事訴訟法第161 條第1 項規定
    ：檢察官就被告犯罪事實，應負舉證責任，並指出證明之方
    法。因此檢察官對於起訴之犯罪事實，應負提出證據及說服
    之實質舉證責任。倘所提出之證據，不足為被告有罪之積極
    證明，或指出證明之方法，無從說服法院以形成被告有罪之
    心證，基於無罪推定原則，自應為被告無罪之判決，復有最
    高法院92年臺上字第128 號判例意旨可稽。
  二經本院查：
    (一)被告確曾於上開時、地，未使用購物籃，帶二位小孩於賣
      場購物，並於賣場一樓化妝品專櫃，拿取上開眼影霜，行
      至文具區為小孩整理衣物，而將系爭眼影霜置入其上衣口
      袋內，後來至地下一樓與其配偶林禎煌會合，結帳時由配
      偶排隊結帳，其中一位小孩衝出去結帳區門口，被告即帶
      另一位小孩追出，帶小孩在結帳區門口坐電動玩具，眼影
      霜並未結帳，被告走出收銀台後，經大潤發大賣場員工甲
      ○○攔下，詢以是否有物品尚未結帳，被告答稱沒有，嗣
      方自口袋內取出眼影霜欲結帳等節，業經被告迭於警詢、
      偵查及本院審理時自承不諱，核與證人即其時擔任大潤發
      賣場安管人員之甲○○於警詢及本院審理中之結證相符，
      且有贓物認領保管單一紙、錄影帶翻拍照片八張在卷為憑
      ，而被告與其配偶林禎煌育有三位子女，長女88年出生、
      長男90年出生、次男92年出生等情節，有戶籍謄本一紙可
      資佐證，是以，被告之三位子女於本件案發時各為約七歲
      、五歲及三歲，均為必需要照顧之兒童或幼童，此部分事
      實當可認定。
    (二)次查，被告於大潤發賣場購物及瀏灠商品時，並未使用任
      何放置商品之購物籃，而是徒手等情，業據證人甲○○證
      稱在卷，且有翻拍照車可資為憑（參見警卷第十一頁四紙
      照片）；揆諸被告徒手購物，既未使用可放置選購物品之
      提袋，是其為整理小孩衣物，順手將其業已選購系爭眼影
      霜放入上衣口袋，應屬可能。
    (三)再者，現場翻拍照片（參見警卷第十頁照片左下及右下照
      片），有如下之畫面：
      (1)畫面時間12：01：27，畫面為：被告之稚齡小孩獨自一
        人通過結帳區外之防盜感應裝置區。
      (2)畫面時間12：01：34，畫面為：被告一人步出防盜感應
        裝置區。
      本院揆諸被告之稚齡小孩獨自一人衝出結帳區，而被告於
      七秒鐘後始追出（尚未追至），而互核參照照片中小孩身
      軀短小及前開戶籍資料，足認照片中之小孩係被告約滿三
      歲之次男；再者，一般兒童或幼裡在公共場所，父母均會
      陪伴身旁，偶有逸脫，父母即急忙追回，以維小孩安全，
      此為一般社會經驗法則，依前開照片顯示，被告之次男衝
      出防盜感應器七秒後，被告即行追出，揆諸前揭經驗法則
      ，益可認定被告是因次男突然離開被告身旁，待其發覺後
      而慌忙追出結帳區外而逾越防盜感應器，足認被告辯稱擔
      心小孩而追出一節確與事實相符。
    (四)末查，系爭眼影霜體積甚小，可置於口袋內，如將之置於
      口袋內，於一般情形下，一般人尚可能因未察覺其存在而
      忘記取出結帳。另被告於當日後走出收銀台，雖旋為安全
      課人員甲○○攔阻並詢問是否有物品未結帳，被告答稱沒
      有，惟被告本業與其配偶會合排隊欲一起結帳，但因小孩
      突然逸脫而追出收銀台結帳區外，因而疏忽忘記而未將眼
      影霜取出付款，其突遭甲○○詢問是否有未結帳之物品，
      其一時仍未想起尚有眼影霜未結帳乙事而直覺回稱沒有，
      亦甚為可能。從而，被告固然未結帳即將眼影霜攜離賣場
      ，惟本院認為本件被告未使用購物籃，為整理小孩衣物將
      體積甚小之眼影霜置於上衣口袋，且於結帳前因小孩突然
      逸脫其身旁而基於本能反應直接追出，其因而瞬間忘記結
      帳，並非全無可能，自尚難以此遽認被告即有行竊之犯意
      。
    (五)據上所陳，被告前開所辯非無可採，本件尚乏明確之積極
      證據足證被告主觀上有竊取系爭眼影霜之犯意，公訴人所
      舉事證，尚難說服本院形成被告有罪之心證。此外，復查
      無其他積極證據足資證明被告有上開竊盜之犯行，揆諸首
      開說明，自應為被告無罪之諭知。
據上論斷，應依刑事訴訟法第452條、第301條第1項，判決如主
文。
本案經檢察官丁○○聲請簡易判決處刑；檢察官丙○○到庭執行
職務
中    華    民    國    95    年    8     月    9     日
                  刑事第八庭    審判長法  官  蘇義洲
                                      法  官  徐文瑞
                                      法  官  洪士傑
以上正本證明與原本無異。
如不服本判決，應於收受送達後10日內向本院提出上訴書狀（應
附繕本）。
                                書記官  王政煌
中    華    民    國    95    年    8     月    10    日


司法院資訊處製作；財團法人民間司法改革基金會備份。
